【裁判字號】    96,訴,1445
【裁判日期】    970619
【裁判案由】    違反臺灣地區與大陸地區人民關係條例
【裁判全文】
臺灣屏東地方法院刑事判決              96年度訴字第1445號
公  訴  人  臺灣屏東地方法院檢察署檢察官
被      告  甲○○
上列被告因違反臺灣地區與大陸地區人民關係條例等案件，經檢
察官提起公訴（96年度偵字第1089、1274、1380、1716、7218號
），被告就犯罪事實為有罪之陳述，合議庭裁定由法官獨任進行
簡式審判程序，判決如下：
    主  文
甲○○共同連續違反不得使大陸地區人民非法進入臺灣地區規定
，處有期徒刑壹年貳月，減為有期徒刑柒月。
    事  實
一、甲○○明知大陸地區人民非經主管機關許可不得進入臺灣地
    區，為使大陸地區女子陳玉媚（陳玉媚部分另經檢察官為緩
    起訴處分）以配偶身分入境來臺，竟與乙○○（乙○○此部
    分涉案犯行，為刑法修正前所犯，具有裁判上一罪之關係，
    另經檢察官簽移臺灣臺南地方法院併案審理）共同基於使公
    務員登載不實及使大陸地區人民非法入境臺灣地區之概括犯
    意聯絡，由乙○○提供來回機票並許諾支付甲○○新臺幣（
    下同）2 萬元之代價，由甲○○與陳玉媚在欠缺結婚真意之
    情形下，在大陸地區登記結婚並取得結婚證書。嗣由甲○○
    將結婚證書交由乙○○持向財團法人海峽交流基金會（下稱
    海基會）辦理認證並取得該會之公證書，乙○○復與甲○○
    持上開結婚證書及公證書，填具「大陸地區人民入出臺灣地
    區申請書」，以團聚為由，連續向內政部入出國及移民署（
    下稱移民署）申請陳玉媚以甲○○之配偶名義入境來臺，陳
    玉媚遂分別於附表一所示之時、地，非法入境來臺。另甲○
    ○於附表二所示之時間，持海基會公證書及入出境許可證，
    至屏東縣竹田鄉戶政事務所辦理結婚登記，使不知情之該管
    公務員將「陳玉媚為甲○○之配偶」之不實事項，登載於職
    務上所掌之戶籍登記簿上及國民身分證上，足生損害於戶政
    機關對戶籍登記資料管理之正確性。
二、案經屏東縣警察局移送、屏東縣警察局屏東分局及屏東縣警
    察局內埔分局報告台灣屏東地方法院檢察署檢察官偵查起訴
    。
    理  由
一、本件被告所犯係死刑、無期徒刑、最輕本刑為3 年以上有期
    徒刑以外之罪，其於本院準備程序中就被訴事實為有罪之陳
    述，經法官告知被告簡式審判程序之旨，並聽取公訴人、被
    告之意見後，由本院合議庭依刑事訴訟法第273 條之1 第1
    項規定，裁定由受命法官獨任進行簡式審判程序，先予敘明
    。
二、上開犯罪事實，業據被告甲○○於本院審理中坦白承認，核
    與證人即大陸地區女子陳玉媚於警詢及偵查中證述之情節相
    符。此外，復有被告之戶口資料、結婚登記申請書、海基會
    證明書各乙份，以及福建省寧德市公證處結婚公證書、內政
    部警政署大陸地區人民申請來台查詢資料及入境申請資料等
    相關資料附卷可佐。從而，因被告之自白核與事實相符，是
    被告之犯行，應堪認定。
三、按刑法業於94年2 月2 日修正公布部分條文，並於95年7 月
    1 日施行（以下簡稱現行刑法，95年7 月1 日施行前之刑法
    簡稱修正前刑法）。依現行刑法第2 條第1 項規定：「行為
    後法律有變更者，適用行為時之法律。但行為後之法律有利
    於行為人者，適用最有利於行為人之法律。」。又本次修正
    涵蓋之範圍甚廣，故比較新舊法時，應就罪刑有關之共犯、
    牽連犯、連續犯、有無累犯加重、自首減輕暨其他法定加減
    原因與加減例等一切情形，綜其全部罪刑之結果而為比較，
    復有最高法院95年5 月23日95年度第8 次刑庭會議決議可資
    參照。查，本案犯罪事均係於95年7 月1 日前發生之犯罪行
    為，於95年7 月1 日刑法施行後，有新舊法律比較適用情形
    ，茲將新舊法比較適用情形，分敘如下：
  (一)被告於95年7 月1 日刑法修正施行前之多次使大陸地區人民
    非法入境之犯行，在刑法修正前，應構成連續犯，但刑法修
    正後，刑法第56條關於連續犯之規定經刪除，被告之行為，
    在刑法修正後，評價為數罪併罰，較不利於被告，依新法第
    2 條第1 項規定比較新、舊法之結果，仍以行為時即修正前
    刑法第56條之規定較有利於被告。
  (二)被告於95年7 月1 日刑法修正施行前所犯違反臺灣地區與大
    陸地區人民關係條例罪與行使使公務員登載不實文書罪間，
    依據修正前刑法第55條規定，間具有牽連犯之關係，依被告
    行為時之規定，應從一重處斷。比較新舊法結果，仍應適用
    較有利於被告之行為時法律即刑法第55條論以牽連犯。
  (三)被告於95年7 月1 日刑法修正施行前所犯違反臺灣地區與大
    陸地區人民關係條例罪與行使使公務員登載不實文書罪，因
    刑法第33條第5 款業已修正施行；修正後刑法第33條第5款
    規定「罰金：新臺幣1,00 0元以上，以百元計算之。」，與
    修正前刑法第33條第5 款規定「罰金：1 元以上。」不同。
    比較新舊法結果，本案關於法定刑罰金部分以修正前刑法較
    有利於被告。
四、核被告所為，係違反臺灣地區及大陸地區人民關係條例第15
    條第1 款之規定，而犯同條例第79條第1 項之使大陸地區人
    民非法進入臺灣地區罪及刑法第214 條之使公務員登載不實
    罪。被告與乙○○間，就違反台灣地區與大陸地區人民關係
    條例罪間，分別有犯意聯絡及行為分擔；另被告與乙○○及
    陳玉媚間，就上開使公務員登載不實之犯行間，分別有犯意
    聯絡及行為分擔，均應依刑法第28條規定論以共同正犯。又
    被告所犯違反台灣地區與大陸地區人民關係條例罪與使公務
    員登載不實罪間，有方法結果之牽連關係，應依修正前刑法
    第55條規定，從一重依臺灣地區與大陸地區人民關係條例第
    79條第1 項之違反不得使大陸地區人民非法進入臺灣地區規
    定處斷。審酌被告為貪圖小利，以假結婚方式使大陸女子非
    法入境臺灣地區，且使公務員為不實之戶籍結婚登記，其所
    犯情節及危害程度非輕，惟犯後均坦承犯行，犯後態度良好
    等一切情狀，量處如主文所示之刑。又被告犯罪之時點係在
    96年4 月24日之前，所犯之罪核與中華民國96年罪犯減刑條
    例第2 條第1 項之規定相符，復無該條例第3 條規定之除外
    情事存在，應依同條例第2 條第1 項第3 款規定，減其刑期
    2 分之1 如主文所示。
五、依刑事訴訟法第299 條第1 項前段、第273 條之1 第1 項，
    臺灣地區與大陸地區人民關係條例第79條第1 項、第15條第
    1 款，刑法第11條前段、第2 條第1 項、第28條、第214 條
    、第55條（修正前）、第56條（刪除前）），中華民國96年
    罪犯減刑條例第2 條第1 項第3 款，判決如主文。
本案經檢察官李賜隆到庭執行職務
中    華    民    國    97    年    6     月    19    日
                  刑事第四庭    法  官  王炳人
以上正本證明與原本無異。
如不服本判決應於收受本判決送達後十日內向本院提出上訴書狀，
其未敘述上訴理由者，並得於提起上訴後十日內向本院補提理由
書狀（均須按他造當事人之人數附繕本）「切勿逕送上級法院」
中    華    民    國    97    年    6     月    20    日
                                書記官  潘豐益
附錄本判決論罪科刑法條全文
臺灣地區與大陸地區人民關係條例第15條第1款
（禁止行為）
下列行為不得為之：
一、使大陸地區人民非法進入臺灣地區。
臺灣地區與大陸地區人民關係條例第79條第1項
（罰則）
違反第 15 條第 1 款規定者，處 1 年以上 7 年以下有期徒刑，
得併科新臺幣一百萬元以下罰金。
中華民國刑法第214條
（使公務員登載不實罪）
明知為不實之事項，而使公務員登載於職務上所掌之公文書，足
以生損害於公眾或他人者，處3 年以下有期徒刑、拘役或5 百元
以下罰金。
 附表一
 ┌──┬────┬────┬────┬────┬───┐
 │編號│非法入境│入境時間│出境時間│入境地點│接機人│
 │    │人民    │        │        │        │      │
 ├──┼────┼────┼────┼────┼───┤
 │ 1  │陳玉媚  │92年1月 │92年7月 │高雄國際│乙○○│
 │    │        │20日    │20日    │航空站  │      │
 │    │        ├────┼────┼────┼───┤
 │    │        │92年7月 │93年1月 │高雄國際│      │
 │    │        │25日    │12日    │航空站  │      │
 │    │        ├────┼────┼────┼───┤
 │    │        │93年6月 │94年12月│高雄國際│      │
 │    │        │28日    │18日    │航空站  │      │
 │    │        ├────┼────┼────┼───┤
 │    │        │95年2月 │96年3月 │高雄國際│      │
 │    │        │7日     │16日    │航空站  │      │
 └──┴────┴────┴────┴────┴───┘
 附表二
 ┌──┬─────────┬──────┬──────┐
 │編號│結婚登記申請人    │結婚登記時間│結婚登記機關│
 ├──┼────┼────┼──────┼──────┤
 │ 1  │甲○○  │陳玉媚  │91年11月29日│屏東縣竹田鄉│
 │    │        │        │            │戶政事務所  │
 └──┴────┴────┴──────┴──────┘


司法院資訊處製作；財團法人民間司法改革基金會備份。
